臺灣臺北地方法院刑事判決
111年度訴字第735號
公  訴  人  臺灣臺北地方檢察署檢察官
被      告  李孟錫



上列被告因家庭暴力之傷害等案件，經檢察官聲請以簡易判決處
刑（111年度偵字第16173號），本院認不宜以簡易判決處刑（11
1年度簡字第1574號），改依通常程序審理，被告於本院準備程
序進行中，就被訴事實為有罪之陳述，經本院告知簡式審判程序
之旨，並聽取當事人之意見後，由本院合議庭裁定依簡式審判程
序審理，判決如下：
    主  文
李孟錫犯強制罪，處拘役貳拾日，如易科罰金，以新臺幣壹仟元
折算壹日。
　　犯罪事實
一、李孟錫與乙○○前為夫妻（於民國103年8月29日結婚，嗣於11
    1年8月10日調解離婚），2人間具家庭暴力防治法第3條第1
    款所定家庭成員關係。李孟錫於111年3月31日晚間10時30分
    許，在新北巿新店區平等街15號2樓居所臥室內，因子女教
    養問題與乙○○口角，遂要求移至客廳商談，經乙○○拒絕。李
    孟錫竟基於強制之犯意，勒住乙○○頸部，以手環繞乙○○身體
    ，違反乙○○之意願，強將乙○○自床上拉至地面並帶往客廳，
    以此強暴方式使乙○○行無義務之事。嗣乙○○報警處理，循線
    查悉上情。
二、案經乙○○訴由新北市政府警察局新店分局報告臺灣臺北地方
    檢察署檢察官偵查後，聲請以簡易判決處刑。
　　理  由
一、上開犯罪事實，業據被告李孟錫於警詢、偵查、本院準備程
    序、審理中均坦承不諱（偵字卷第7至9、41至44頁、本院訴
    字卷第46至48、68、75頁），核與證人即告訴人乙○○於警詢
    、偵查中之證述相符（偵字卷第11至13、41至44頁），並有
    家庭暴力通報表、天主教耕莘醫療財團法人耕莘醫院受理家
    庭暴力事件驗傷診斷書可佐（偵字卷第15至21頁），足徵被
    告之任意性自白確與事實相符，堪予採信。本案事證已臻明
    確，被告犯行堪以認定，應予依法論科。
二、論罪科刑：
　㈠刑法上所謂犯罪行為之高度行為吸收低度行為、後行為吸收
    前行為或實害行為吸收危險行為等吸收關係，而不另就低度
    行為、前行為或危險行為論罪，係以高度行為、後行為或實
    害行為等經論罪為前提，倘高度行為、後行為或實害行為等
    因欠缺訴追條件或不能證明被告犯罪而未予論罪，自不生吸
    收關係，仍應就被告被訴之所謂低度行為、前行為或危險行
    為等予以裁判（最高法院107年度台上字第4799號判決論旨
    參照）。本案被告所涉傷害罪嫌，固經告訴人具狀撤回告訴
    （應由本院不另為不受理之諭知，詳後論述），惟依首開論
    旨，本院仍應就被告被訴強制部分加以裁判，應予指明。
　㈡家庭暴力防治法所謂「家庭暴力」，係指家庭成員間實施身
    體、精神或經濟上之騷擾、控制、脅迫或其他不法侵害之行
    為；所稱「家庭暴力罪」，則指家庭成員間故意實施家庭暴
    力行為而成立其他法律所規定之犯罪，家庭暴力防治法第2
    條第1款、第2款分別定有明文。經查，被告與告訴人案發時
    為配偶（嗣於111年8月10日調解離婚），其間具有家庭暴力
    防治法第3條第1款所定家庭成員關係，被告對告訴人所為上
    開強制行為，屬家庭成員間實施身體上不法侵害之行為，構
    成家庭暴力防治法之家庭暴力罪，然因家庭暴力防治法對家
    庭暴力罪無科處刑罰規定，僅依刑法及相關刑罰規定論處。
　㈢核被告所為，係犯刑法第304條第1項之強制罪。聲請簡易判
    決處刑意旨雖略未援引家庭暴力罪之規定，經本院於審判中
    補充告知，業已保障被告在訴訟上之防禦權（本院訴字卷第
    71至72頁），且此部分無涉論罪科刑法條之適用，應由本院
    逕予補充，不生變更起訴法條之問題。
　㈣被告勒住告訴人頸部，以手環繞告訴人身體，強將告訴人自
    床上拉至地面嗣帶往客廳之行為，係基於同一犯罪目的，於
    密接之時間、地點實施，侵害同一之法益，各行為之獨立性
    極為薄弱，依一般社會健全觀念，在時間差距上難以強行分
    開，在刑法評價上，以視為數個舉動之接續施行，合為包括
    之一行為予以評價較為合理，屬接續犯，應論以包括之一罪
    。聲請簡易判決處刑意旨雖漏未敘及被告強將告訴人自床上
    拉至地面之犯罪事實，然此部分與檢察官聲請簡易判決處刑
    部分具有前開接續犯之實質上一罪關係，係法律上同一案件
    ，依審判不可分之原則，為聲請簡易判決處刑效力所及，本
    院自應併予審理，並補充犯罪事實如前。
　㈤爰以行為人之責任為基礎，審酌被告為智慮正常之成年人，
    當知配偶間發生爭執時，應以理性態度溝通解決，竟恣意訴
    諸肢體暴力，以前開強暴之方法侵害告訴人之自由，使告訴
    人行無義務之事，所為實不可取；然被告犯後坦承犯行，態
    度尚可；兼衡被告自述家庭經濟狀況小康、有2名未成年子
    女、職業為自營商、大學肄業等生活狀況、智識程度（本院
    訴字卷第76頁）；復參之被告業與告訴人和解，取得告訴人
    原諒，告訴人並請求法院從輕量刑（本院訴字卷第37、49頁
    ），暨被告之素行（參卷附臺灣高等法院被告前案紀錄表，
    檢察官不主張構成累犯，被告之前科、素行資料均以量刑審
    酌事由評價即足）、犯罪之動機、目的、手段、犯罪時所受
    之刺激、造成法益侵害程度等一切情狀，認檢察官求處之刑
    及被告所陳願受科刑之範圍適當（本院訴字卷第49至50、76
    頁），量處如主文所示之刑，並諭知易科罰金之折算標準。
三、不另為不受理之諭知：
　㈠聲請簡易判決處刑意旨另以：被告所為前開強制行為，致告
    訴人受有左耳、頸部疼痛及口腔內傷口之傷害，因認被告另
    犯刑法第277條第1項之傷害罪嫌等語。
　㈡告訴乃論之罪，告訴人於第一審辯論終結前，得撤回其告訴
    ；告訴經撤回者，應諭知不受理之判決，刑事訴訟法第238
    條第1項、第303條第3款分別定有明文。
　㈢聲請簡易判決處刑意旨認被告涉犯刑法第277條第1項之傷害
    罪，依刑法第287條規定，屬告訴乃論之罪。告訴人於第一
    審辯論終結前具狀撤回告訴，有刑事撤回告訴狀可稽（本院
    訴字卷第37頁），揆諸前揭說明，本應為不受理之諭知，惟
    聲請簡易判決處刑意旨認此部分與前揭經論罪科刑部分具有
    想像競合之裁判上一罪關係，爰不另為不受理之諭知。
據上論斷，依刑事訴訟法第273條之1第1項、第299條第1項前段
（依法院辦理刑事訴訟案件應行注意事項第159點，判決書據上
論結部分，僅引用應適用之程序法條），判決如主文。
本案經檢察官孫沛琦聲請簡易判決處刑，檢察官廖彥鈞到庭執行
職務。
中    華    民    國   111    年     9    月    30    日
                  刑事第十二庭  法  官  劉庭維
以上正本證明與原本無異。
如不服本判決應於收受送達後20日內向本院提出上訴書狀，並應
敘述具體理由；其未敘述上訴理由者，應於上訴期間屆滿後20日
內向本院補提理由書（均須按他造當事人之人數附繕本）「切勿
逕送上級法院」。告訴人或被害人如對於本判決不服者，應具備
理由請求檢察官上訴，其上訴期間之計算係以檢察官收受判決正
本之日期為準。 因疫情而遲誤不變期間，得向法院聲請回復原
狀。
              　　　　　　　　　書記官  陳福華
中　　華　　民　　國　　111 　年　　9 　　月　　30　　日
附錄本案論罪科刑法條全文：
刑法第304條
以強暴、脅迫使人行無義務之事或妨害人行使權利者，處三年以
下有期徒刑、拘役或九千元以下罰金。
前項之未遂犯罰之。